【裁判字號】    98,勞上易,10
【裁判日期】    980615
【裁判案由】    給付薪資
【裁判全文】
臺灣高等法院高雄分院民事判決        98年度勞上易字第10號
上  訴  人  甲○○
訴訟代理人  李衍志律師
被上訴人    向邦企業股份有限公司
法定代理人  乙○○
訴訟代理人  尤中瑛律師
上列當事人間請求給付薪資事件，上訴人對於民國98年2 月19日
臺灣高雄地方法院97年度勞訴字第63號第一審判決提起上訴，本
院於民國98年6 月3 日言詞辯論終結，判決如下：
    主  文
上訴駁回。
第二審訴訟費用由上訴人負擔。
    事實及理由
一、本件上訴人主張：上訴人原任職國防部軍備局生產製造中心
    第302 廠（下稱302 廠），每月薪資為新臺幣（下同）25,0
    18元，嗣國防部公開招標將302 廠委託民間經營，由被上訴
    人得標，被上訴人乃請上訴人填寫願意服務單位之申請表，
    嗣經兩造同意由上訴人擔任安全課之業務員，並於92年10月
    7 日公告，兩造間已有僱傭關係存在。惟上訴人依約於92年
    10月27日欲提供勞務時，竟遭被上訴人以兩造間無僱傭關係
    存在為由拒絕，上訴人乃對被上訴人提起給付薪資訴訟（92
    年10月27日起至94年6 月26日止之薪資），雖經本院以96年
    度勞上易字第10號民事判決，認上訴人未依約提供勞務而駁
    回上訴人之請求，惟於判決理由中已認定兩造間之僱傭關係
    仍然存在。又上訴人曾於95年6 月20日向被上訴人為願提供
    勞務之意思表示，但遭被上訴人拒絕，復於收受本院96年度
    勞上易字第10號民事判決之翌日即96年9 月11日再向被上訴
    人為願提供勞務之意思表示，仍遭被上訴人拒絕，為此依民
    法第487 條之規定，請求被上訴人給付95年6 月27日至97年
    2 月26日止合計20個月之薪資共500,360 元（25,018元×20
    =500,360元）等語。並聲明求為判決：(一)被上訴人應給付上
    訴人500,360 元，及自起訴狀繕本送達翌日即97年6 月12日
    起至清償日止，按年息5%計算之利息。(二)願供擔保，請准宣
    告假執行。
二、被上訴人則以：上訴人先前任職302 廠時之工資確為25,018
    元，且在被上訴人取得302 廠之管理權後，與上訴人協議將
    上訴人分配在安全課任職，但上訴人並未依規定在正式移轉
    日即92年10月27日前繳交勞動契約書，亦未繳交相關人事資
    料，且上訴人認其仍為302 廠之員工，而對國防部軍備局生
    產製造中心提起確認僱傭關係存在之訴，足見其並無至被上
    訴人處工作之意願，上訴人既未簽署勞動契約書承諾接受安
    全課業務員之要約，兩造間即無由上訴人擔任安全課業務員
    之合意。又自92年10月7 日被上訴人公告分配上訴人至安全
    課任職時起，迄至95年10月5 日起訴請求被上訴人給付92年
    10月27日起至94年6 月26日止之薪資時止，期間將近3 年，
    在此近3 年期間，被上訴人從未接獲上訴人表達欲至被上訴
    人公司工作之意願，而被上訴人基於經營之必要，不可能留
    一空缺等待上訴人就職，依民法第148 條之規定，上訴人行
    使權利、履行義務，已違反誠實信用原則，被上訴人自得拒
    絕其履行勞務等語置辯，並答辯聲明求為判決：(一)駁回上訴
    人之訴。(二)如受不利判決，願供擔保，請准宣告免為假執行
    。
三、原審為上訴人敗訴之判決，上訴人不服，提起上訴，上訴聲
    明求為判決：(一)原判決廢棄。(二)被上訴人應給付上訴人500,
    360 元，及自起訴狀繕本送達翌日即97年6 月12日起至清償
    日止，按年息5%計算之利息。被上訴人則答辯聲明求為判決
    ：上訴駁回。
四、兩造不爭執事項如下:
  (一)上訴人原任職302 廠，每月薪資為25,018元，嗣國防部公開
    招標將302 廠委託民間經營，由被上訴人得標，委託期間為
    5 年，至97年10月26日屆滿，期間屆滿後，被上訴人未再受
    委託經營302 廠。
  (二)上訴人原申請至被上訴人之物管課或人資課任職，經兩造協
    議，分派上訴人擔任安全課之業務員，並經被上訴人於92年
    10月7 日公告在計畫分配服務單位名冊上。
  (三)上訴人曾對被上訴人起訴請求92年10月27日起至94年6 月26
    日止之薪資共計500,360 元，經原審以95年度勞訴字第101
    號判決駁回其請求，上訴人不服，提起上訴，經本院以96年
    度勞上易字第10號判決駁回其上訴而告確定。
  (四)上訴人於96年9 月15日以存證信函通知被上訴人，被上訴人
    已收受該存證信函。
  (五)如上訴人主張有理由，則被上訴人應給付上訴人之薪資為50
    0,360 元。
五、兩造爭執事項為: 兩造間之僱傭關係是否存在？如有效存在
    ，上訴人是否曾有提供勞務即履行該僱傭契約之意思表示？
    如有，被上訴人主張上訴人已違反誠實信用原則，得拒絕其
    履行勞務，是否有理由？茲就此爭執點分述如下:
（一）按「為訴訟標的之法律關係，於確定之終局判決中已經裁
      判者，就該法律關係即有既判力，當事人雖僅於新訴訟用
      作攻擊防禦方法，法院亦不得為反於確定判決意旨之裁判
      。」有最高法院30年度上字第8 號判例可資參照。查，上
      訴人曾以兩造間有僱傭關係存在為由，請求被上訴人給付
      92年10月27日起至94年6 月26日止之薪資500,360 元（每
      月薪資25,018元x20 個月=500,360元），經原審以95年度
      勞訴字第101 號判決駁回上訴人之請求，上訴人不服，提
      起上訴，經本院以96年度勞上易字第10號判決認兩造間之
      僱傭關係於92年10月7 日即已成立，且仍有效存在，因上
      訴人未依約提供勞務，故不得請求薪資，而判決駁回上訴
      人之請求等情，有民事判決書在卷可稽，且為兩造所不爭
      執，自堪認屬實。準此，上開確定判決就兩造間之重要爭
      點即兩造間是否有僱傭關係存在，已為判斷兩造自92年10
      月7 日起即有僱傭關係存在，上開確定判決之判斷既未違
      背法令，而被上訴人於本案又未提出新訴訟資料，自不足
      以推翻上開確定判決之認定，依上開判例意旨，本院及兩
      造就上開確定判決意旨及所認定之重要爭點之法律關係，
      皆不得任作相反之判斷或主張，又兩造間之僱傭關迄今仍
      未終止，則兩造間之僱傭關係仍應有效存在，故被上訴人
      主張兩造間無僱傭關係存在云云，不足採信。
（二）上訴人主張其於95年5 月23日就兩造間之僱傭關係及工資
      給付等事項申請勞資爭議調解，於95年6 月20日進行調解
      時，其要求至被上訴人處工作，經調解決議請被上訴人於
      同意後之1 星期內恢復上訴人工作權，但遭被上訴人拒絕
      等情，業據上訴人提出調解委員會議紀錄為證（見本院卷
      第26頁），且為被上訴人所不爭執，足見上訴人確於95年
      6 月20日進行調解時，向被上訴人表示願提供勞務即履行
      僱傭契約之意思表示，是被上訴人辯稱: 上訴人未曾向伊
      為願提供勞務即履行僱傭契約之意思表示云云，尚難採信
      。
（三）按行使權利，履行義務，應依誠實及信用方法，為民法第
      148 條第2 項所明定。所謂誠信原則，係指一切法律關係
      ，應各就其具體之情形，依正義衡平之理念加以調整，以
      求其妥適正當者而言。又「當事人締結之契約一經合法成
      立，即應受其拘束，權利人得依約行使其權利。縱權利人
      未在相當期間內行使其權利，亦須有特別情事，足使義務
      人正當信任權利人已不欲行使其權利，始得認其嗣後再為
      權利之行使，係違反誠實信用原則。」（最高法院88年度
      台上字第2694號判決意旨參照）。
（四）查，上訴人與訴外人楊停英、蘇琪、劉羅琇瑩（下稱上訴
      人等4 人）於92年間對國防部軍備局生產製造中心訴請確
      認僱傭關係存在及給付薪資等，經原審以92年度重勞訴字
      第11號判決駁回上訴人等4 人之請求，上訴人等4 人不服
      ，提起上訴，經本院以93年度重勞上字第5 號駁回上訴人
      等4 人之上訴，上訴人等4 人不服，提起上訴，經最高法
      院於95年4 月27日裁定駁回上訴人等4 人之上訴而告確定
      等情，有民事裁判書在卷可稽，且為兩造所不爭執，自堪
      認屬實，準此，上訴人一方面同意受僱於被上訴人擔任安
      全課之業務員，一方面又訴請確認其與國防部軍備局生產
      製造中心間之僱傭關係存在，並請求國防部軍備局生產製
      造中心給付薪資，期間未曾對被上訴人為願提供勞務之意
      思表示及提供勞務，直到上開民事案件敗訴確定後即95年
      6 月20日始對被上訴人為願提供勞務之意思表示，距92年
      10月7 日兩造間之僱傭關係成立起，已達2 年8 個月，距
      92年10月26日被上訴人受委託經營302 廠開始，亦近2 年
      8 個月，足使被上訴人正當信任上訴人已不欲行使其權利
      及履行勞務義務，而被上訴人標得國防部軍備局製造生產
      中心受託經營302 廠之時間僅有5 年（92年10月27日至97
      年10月26日止），期滿後，未再受委託經營等情，為兩造
      所不爭執，足見被上訴人受國防部軍備局製造生產中心受
      託經營302 廠有時效性，上訴人於兩造僱傭關係成立後，
      歷經2 年個8 月即已逾被上訴人受託經營302 廠之期間一
      半後即95年6 月20日始向被上訴人為願提供勞務之意思表
      示，顯未在相當時間內履行其契約上之義務，在上訴人拒
      絕提供勞務之2 年8 個月期間，被上訴人已另覓人選補其
      空缺，此亦為上訴人未依約履行勞務給付之結果，如謂被
      上訴人於2 年8 個月後，仍需同意上訴人所為提供勞務之
      請求，無異承認上訴人在僱傭關係存續期間，有權選擇何
      時履行勞動契約之權利，此將加重企業經營者即被上訴人
      之負擔，對被上訴人甚不公平，故上訴人遲延給付其勞務
      近2 年8 個月（已逾被上訴人受託經營302 廠之期間過半
      ）之久，始為願提供勞務之意思表示，依上開規定及說明
      ，上訴人行使權利及履行義務有違誠實信用原則，被上訴
      人拒絕上訴人勞務之給付，應屬有據，被上訴人既有權拒
      絕上訴人勞務之給付，則上訴人自不得請求被上訴人給付
      95年6月27日至97年2 月26日止之薪資共500,360 元。
六、綜上所述，上訴人本於民法第487 條之規定，請求被上訴人
    給付薪資500,360 元，及自起訴狀繕本送達翌日起即97年6
    月12日至清償日止按年息5%計算之利息，為無理由，不應准
    許。其假執行之聲請亦失所附麗，應併予駁回。原審為上訴
    人敗訴之判決，及駁回其假執行之聲請，於法並無不合。上
    訴意旨指摘原判決不當，求予廢棄改判，為無理由，應予駁
    回。
七、本件事證已臻明確，兩造其餘攻擊防禦方法於本件判決結果
    不生影響，故不再一一論述，併此明。
八、據上論結，本件上訴為無理由，依民事訴訟法第449 條第1
    項、第78條，判決如主文。
中    華    民    國    98    年    6     月    15    日
                            勞工法庭
                                審判長法官  張國彬
                                法      官  吳登輝
                                法      官  鄭月霞
以上正本證明與原本無異。
本件不得上訴。
中    華    民    國    98    年    6     月    15    日
                                書  記  官  吳新貞


司法院資訊處製作；財團法人民間司法改革基金會備份。
